臺灣高等法院臺中分院刑事判決
111年度侵上易字第5號
上  訴  人  
即  被  告  余發強




選任辯護人  唐治民律師
上列上訴人即被告因違反性騷擾防治法案件，不服臺灣彰化地方
法院110年度易字第565號中華民國111年5月5日第一審判決（起
訴案號：臺灣彰化地方檢察署110年度偵字第3361號），提起上
訴，本院判決如下：
    主    文
原判決撤銷。
丙○○犯性騷擾防治法第二十五條第一項之性騷擾罪，處拘役參拾
日，如易科罰金，以新臺幣壹仟元折算壹日。
    犯罪事實
一、丙○○為代號BJ000-H110004號之女子（下稱乙○）同於○○公寓
    大廈管理維護股份有限公司（下稱○○公司），丙○○為乙○之
    上級主管，其等於民國109年9月30日中午與○○公司董事長等
    人餐敘後，丙○○又於同日下午3時許與乙○、林憲堂等人同乘
    計程車前往彰化縣○○市○○路○000○00號之土雞城KTV包廂唱歌
    飲酒。同席未飲酒的林志賢則先開車載送董事長等人去彰化
    火車站搭車，再駕車前往上述土雞城KTV相會，準備歡唱結
    束後接回丙○○。嗣於同日下午6時許，丙○○想上廁所，乙○遂
    引導丙○○前往包廂外的廁所，於步行至男廁門口處，丙○○竟
    基於性騷擾之意圖，藉乙○毫無防備且不及抗拒之際，徒手
    勾住乙○之脖子並親吻乙○之嘴唇，要求乙○陪睡，乙○遂立即
    用雙手將丙○○推開，並向丙○○表示「請你尊重我，請你尊重
    自己，更請你尊重你老婆」，之後乙○返回包廂內，因情緒
    受影響而保持沈默不再歡唱，並表示於離開返家，嗣丙○○返
    回包廂後不久，即交待林志賢去結帳，再由林志賢駕車載乙
    ○及林憲堂前往員林火車站坐車，繼又將丙○○載回臺中公司
    休息。
二、案經乙○訴由彰化縣警察局員林分局報請臺灣彰化地方檢察
    署檢察官偵查起訴。
    理  由
一、證據能力：
　㈠乙○之警詢陳述為上訴人即被告丙○○（下稱被告）以外之人審
    判外之陳述，經上訴人即被告丙○○（下稱被告）、辯護人爭
    執證據能力（見本院卷第106頁），依刑事訴訟法第159條第
    1項之規定，不予作為本案證據。
　㈡按刑事訴訟法第159條之5規定之傳聞例外，乃基於當事人進
    行主義中之處分主義，藉由當事人等「同意」之此一處分訴
    訟行為與法院之介入審查其適當性要件，將原不得為證據之
    傳聞證據，賦予其證據能力。本乎程序之明確性，其第一項
    經當事人於審判程序同意作為證據者，當係指當事人意思表
    示無瑕疵可指之明示同意而言，以別於第二項之當事人等「
    知而不為異議」之默示擬制同意。當事人已明示同意作為證
    據之傳聞證據，並經法院審查其具備適當性之要件者，若已
    就該證據實施調查程序，即無許當事人再行撤回同意之理，
    以維訴訟程序安定性、確實性之要求。此一同意之效力，既
    因當事人之積極行使處分權，並經法院認為適當且無許其撤
    回之情形，即告確定，即令上訴至第二審或判決經上級審法
    院撤銷發回更審，仍不失其效力，最高法院100年度台上字
    第3677號號刑事裁判要旨可資參照。被告及辯護人雖於本院
    認告訴人乙○之偵訊筆錄無證據能力（見本院卷第106頁）。
    然檢察官、被告、辯護人於原審均明示同意作為證據使用（
    見原審卷第112頁），而上開證據亦經原審於審理時實施合
    法調查程序，依上開最高法院判決意旨，即無許當事人再行
    撤回同意之理，是被告及辯護人於本院爭執此部分證據能力
    ，自無可採。
　㈢次按被告以外之人於審判外之言詞或書面陳述，除法律有規
    定者外，不得作為證據；又被告以外之人於審判外之陳述，
    雖不符合同法第159條之1至第159條之4規定，但經當事人於
    審判程序同意作為證據，法院審酌該言詞陳述或書面陳述作
    成時之情況，認為適當者，亦得為證據。當事人、代理人或
    辯護人於法院調查證據時，知有第159條第1項不得為證據之
    情形，而未於言詞辯論終結前聲明異議者，視為有前項之同
    意，刑事訴訟法第159條第1項及第159條之5分別定有明文。
    核其立法意旨在於傳聞證據未經當事人之反對詰問予以核實
    ，原則上先予排除。惟若當事人已放棄反對詰問權，於審判
    程序中表明同意該等傳聞證據可作為證據；或於言詞辯論終
    結前未聲明異議，基於尊重當事人對傳聞證據之處分權，及
    證據資料愈豐富，愈有助於真實發見之理念，且強化言詞辯
    論主義，使訴訟程序得以順暢進行，上開傳聞證據亦均具有
    證據能力。查檢察官、被告及辯護人對本判決以下所引用被
    告以外之人於審判外之陳述均同意有證據能力（見本院卷第
    106頁），且審酌上開傳聞證據作成時，並無違法不當或證
    明力明顯過低之瑕疵，認為以之作為本案之證據亦屬適當，
    是上揭傳聞證據自具有證據能力。
　㈣其餘本案判決所引用之非供述證據，均係依法定程序合法取
    得，並與本案均具有關聯性，且業經本院依法踐行調查證據
    程序，檢察官、被告、辯護人亦表示不爭執其證據能力，且
    查無依法應排除其證據能力之情形，是該等證據亦有證據能
    力。
二、認定犯罪事實所憑之證據及理由：
　㈠訊據被告固坦承於前述時、地，與乙○、林憲堂及稍後才到的
    林志賢一起在土雞城KTV歡唱，惟矢口否認有何性騷擾乙○之
    犯行，辯稱：109年9月30日我回到辦公室，已呈現很醉的狀
    況，第二天我已經完全不記得前一天下午發生的事情，到10
    9年10月13日董事長來找我之前，也沒有任何的異狀，董事
    長於109年10月13日到臺中來找我，當天也找甲○○，董事長
    請我們吃完飯談完公事，董事長請甲○○離開，才跟我談乙○
    指控的這件事情，當時就要我息事寧人，所以我就寫了LINE
    ，同年月15日公司發了懲處，我19日就要回新竹總公司上班
    ，所以我請甲○○幫我回憶我當天回到辦公室的狀態，另之前
    我們也有談乙○的相關事情，包含FB、通聯、平常相處情形
    ，我也請他一併寫在LINE上面，我才好一併告知董事長等語
    （見本院卷第158頁）。辯護人為被告辯護稱：乙○從警詢、
    審判中關於事實發生經過陳述前後矛盾，而陳慧雯在偵查時
    之證述是聽告訴人轉述，屬於傳聞證據，或屬於和乙○的陳
    述具有同一性的重複性證據，不得當作被告有罪的輔佐證據
    。且乙○在107年升襄理的時候，依甲○○所述，就有在吃安眠
    藥的習慣，原審以乙○在本案案發後才去精神科醫師就診，
    而認定被告的犯行，失之草率。乙○向董事長投訴之後，董
    事長在109年10月13日約見被告，告知交通部臺灣鐵路管理
    局（下稱臺鐵）標案在即，109年9月25日公開招標，同年11
    月12日開標，同年11月16日決標，總決標金額高達新臺幣（
    下同）14億5千9百多萬元，董事長當天很明確告訴被告，10
    9年9 月30日中午與臺鐵的相關餐敘，恐怕會淪為指控官商
    勾結的題材，所以才會要求被告發LINE向乙○道歉以免影響
    標案，也因為乙○向董事長說不想看到被告，董事長也馬上
    在同年10月15日將被告調離現職，從被告向乙○用LINE道歉
    ，到被告調離現職，董事長的訊息全部來自乙○的投訴內容
    ，並未進行查證。再者，當天乙○突然被強吻、襲胸要求陪
    睡，她大可當場呼救，甚至馬上回家，根本不必跟著被告同
    時進入包廂，乙○之反應與正常女子的反應不同，顯然背離
    常情，公司的性平會調查後也認為性騷擾案不成立，乙○提
    出申訴，復經新竹縣政府認定維持原決議，而駁回申訴。為
    此請求諭知被告無罪之判決等語（見本院卷第159至160頁）
    。
  ㈡乙○於偵訊時證稱：我跟丙○○都是○○集團中區服務處的同事，
    我是襄理，丙○○是總監，丙○○是我的上司。109年9月30日中
    午，董事長請大家吃飯，吃完飯後大約下午3點多，林志賢
    開車載我、丙○○、林憲堂到員林市唱將土難城包廂唱歌，到
    傍晚6點多，丙○○拜託我幫他帶路去廁所，我就帶他去廁所
    ，到了男廁門口，丙○○突然把我脖子勾住強吻我的嘴巴，已
    經有親到了，親完後還要求我陪睡，我馬上用雙手把丙○○推
    開，並罵丙○○「請你尊重我，請你尊重自己，更請你尊重你
    老婆」，之後我就趕快走回去包廂，我當時有流淚，但是沒
    有哭出聲，回包廂後，我就跟林志賢說時間晚了，明天還要
    上班，要求林志賢開車載我去員林火車站，過了2、3分鐘，
    丙○○也回來包廂，林志賢就跟丙○○說我要離開了，丙○○就拿
    皮包給林志賢去買單，買單後，也是林志賢開車載我、丙○○
    、林憲堂離開，先載我到員林火車站讓我下車。偵卷第21頁
    的LINE是丙○○傳給我，應該是109年10月19日之前，因為丙○
    ○在109年10月19日被調回到臺北總經理辦公室等語（見偵卷
    第75、76頁）；於原審審理時亦證稱：107年我在○○公司擔
    任主任，107年下旬我升為襄理，我在臺鐵服務，薪水是○○
    集團發給我的，○○集團跟臺鐵標案，標到之後就叫我去那裡
    做，我從101年認識被告，每一年我們都會聚餐，沒有恩怨
    ，被告算是我的長官；109年9月30日下午到員林市唱將土雞
    城唱歌，是我約的，林憲堂、被告跟我一起搭計程車去，從
    下午3點唱到將近7點，我們叫了6瓶酒，開了3瓶臺啤，我與
    本案被告離開包廂1次，大概是6點初，被告說要上廁所，他
    不是本地人，不熟路況，要我帶他去廁所，我就帶他去，當
    時林志賢還在車上休息，林憲堂在唱歌，被告侮辱我之後，
    我就罵他，請你尊重我，尊重你自己，尊重你老婆，被告還
    說「是嗎」，我就馬上轉頭哭著回包廂，被告當時沒有很醉
    ，他還曉得拿錢給林志賢去買單。我回包廂看到林志賢在唱
    歌，就跟林獻堂說很晚了，我不唱了要回去，林憲堂說等林
    志賢這次唱完就走，我也有跟林志賢講，我問他後面是誰去
    結帳的，我進去以後也沒有再唱歌，被強吻之前我們唱歌，
    肢體擺動是正常的，往年唱歌都是這樣子，前面唱歌大家都
    很開心。我不敢講被性騷擾的事。後來林志賢開車載林憲堂
    、被告跟我離開，我在車上沒講話。我一直很尊重被告，當
    時我想要離開，後來我聽陳慧雯經理講，被告說我是挾怨報
    復引誘他，且性平調查認為不成立性騷擾，我氣不過才告他
    ；我跟陳慧雯經理講這件事，陳惠雯經理跟我說要跟董事長
    講，我當時在考慮，有一天我的小孩發現我哭著上去，可能
    我表現太明顯，大兒子問我怎麼了，我就告訴我兒子，我兒
    子要我報告董事長，我才用LINE報告董事長，說不要再看到
    被告，董事長說給他3天時間，一定處理好這件事情。董事
    長把被告調離，並記了被告一次大過。事發後，被告造成我
    恐懼，我晚上睡不著覺，我有去看身心障礙科，吃助眠的藥
    白天會嗜睡，到目前憂鬱症還沒治好，我之前從來沒有看過
    身心障礙科等語（見原審卷第129至142頁）。故乙○與被告
    、林憲堂一同前往土雞城KTV唱歌、飲酒，席間帶被告上廁
    所之際，遭被告強吻嘴巴，並要求陪睡，乙○推開被告，並
    向被告稱「請你尊重我，請你尊重自己，更請你尊重你老婆
    」，乙○哭泣返回包廂後，即要求離開土雞城KTV，之後因其
    子勸說，而向○○公司董事長揭露此情，再因被告稱乙○為挾
    怨報復，乙○因而提出告訴等情，業經乙○於偵訊、原審審理
    時證述歷歷，前後大致相符。乙○與被告並無素怨或糾紛，
    業據被告供述在卷（見偵卷第12、130頁），當無為誣陷被
    告而甘冒誣告或偽證之風險，而為虛偽證述之動機。
  ㈢又乙○回到包廂後，其表現不像之前那麼熱絡開心乙節，業據
    證人林志賢於警詢時陳述：兩人第一次回來還有一起唱歌、
    跳舞互動，第二次就沒有發現一起唱歌、跳舞互動等語（偵
    卷第107頁），其於原審審理時亦證稱：離場前乙○從外面回
    來包廂後，沒有像之前那麼熱絡、沒有繼續唱歌等語（見原
    審卷第150、152頁）。證人林憲堂於原審審理時亦證稱：一
    開始歡唱時乙○很情緒很high，乙○從包廂外回來後，就沒有
    再講什麼，乙○說已經很晚了，要離開了等語（見原審卷第1
    60至163頁），核與乙○前述證稱其因遭被告強吻，情緒大受
    影響，返回包廂後即表示要離開該處等情吻合。林憲堂、林
    志賢雖均證述並未覺察乙○有哭泣或有何異狀（見原審卷第1
    45頁、第161頁），然針對辯護人問證人有無發現乙○哭過，
    林憲堂於原審審理時另證稱：「燈光不是很亮，我沒有察覺
    」等語（見原審卷第157頁），另觀諸被告提出之土雞城KTV
    包廂照片（見本院卷第123頁），該包廂內確實燈光昏暗，
    故林憲堂極可能因包廂燈光昏暗，無法察覺乙○曾否哭泣。
    至林志賢身分為被告之下屬，業據林志賢證述在卷（見原審
    卷第150頁），其在本案中能否客觀清楚表達親身見聞，已
    屬有疑。再者，乙○返回包廂後，林志賢仍在歡唱，則林志
    賢、林憲堂因仍沉浸在歡唱、飲酒之熱鬧氣氛中，而未察覺
    乙○之異常反應，亦無違常情。再衡以當時情境，乙○面對的
    侵犯者是上級主管，包廂內都是男性同仁，乙○甫遭性騷擾
    ，雖感氣憤難耐，然慮及被告為其上司，因而難以在返回包
    廂後之第一時間在眾人面前對被告發出指責，其未將強烈情
    緒彰顯於外，尚非不可想像之事，故林憲堂、林志賢雖未明
    確證稱有看到乙○流淚或有何異狀，仍不能據此排除乙○遭受
    侵犯之可能。
  ㈣乙○於事發後向○○公司董事長揭露遭被告性騷擾一事，被告即
    於109年10月13日以LINE傳送訊息「董事長今天找我告知9月
    30日當天喝酒後對你有不禮貌的行為，我對你深感抱歉；當
    天因為醉的很厲害，回到辦公室趴在辦公桌上睡覺了，是慈
    慧打電話請永傑回來將我扶到床上休息的，我早上醒來一片
    空白，也不記得30號酒後的事；『對於你不禮貌的舉動』，再
    次表達最深的歉意；至於公司對我的處分，我欣然接受，決
    不迴避，如果可以，我會當面向你道歉，再次表達我最深的
    歉意」等情，有LINE對話內容附卷可稽（見偵卷第21頁），
    且為被告所自承（見本院卷第158頁）。又○○公司於109年10
    月15日對被告進行懲處，通知書內容記載「經查中南區服
    務處總監丙○○因酒後誤事影響公務，嚴重違反工作紀律。
    本案依公司獎懲規定，丙○○總監記大過乙次，調任總經理室
    研究員，109年10月19日至總經理室報到」等情，有通知書
    在卷可考（見偵卷第35頁）。證人即案發時○○公司中區服務
    處處長甲○○於本院審理時證稱：被告當時是○○公司中南區服
    務處總監；遭公司記大過，年終獎金及考績獎金可能都會沒
    有等語（見本院卷第185頁）。○○公司將被告「誤事」的情
    節反應在調職處分的輕重上，也可佐證乙○稱其投訴後董事
    長說他會處理，確有所憑，則被告調職一事應與性騷擾相關
    。被告如確未對乙○為性騷擾之行為，於得知乙○指控當下，
    當深感憤怒，據理力爭，捍衛自身清白，然被告並未如此，
    反而傳送上開訊息予乙○，被告於LINE訊息中記載之「對於
    你不禮貌的舉動」、「表達最深的歉意」、「公司對我的處
    分，我欣然接受」等用語，並非空泛無據、片面道歉之言，
    而係明確指出被告確有對乙○為不禮貌之舉動，並因而表達
    歉意及接受公司處分，果非真有其事、被告心中有愧，何以
    會主動傳送使用該等文字內容之訊息予乙○？顯見乙○指訴被
    告性騷擾之事絕非子虛。且被告事後經○○公司記大過及調職
    處分，不僅丟失總監一職，亦可能失去該年度之年終獎金及
    考績獎金，其懲處可謂甚重，惟被告不僅未指摘乙○虛捏遭
    性騷擾一事，反而於LINE訊息中表示對處分欣然接受，亦可
    證被告確有對乙○為性騷擾之行為。
  ㈤證人即○○公司經理陳慧雯於偵訊時證稱：「性騷擾事件發生
    過程我不在場，我是聽告訴人轉述我才知道，因為我是告訴
    人之前的主管，所以告訴人有跟我說她被丙○○性騷擾的事情
    ，告訴人請我跟公司反應。告訴人跟我說當天他們去吃飯，
    吃完飯去唱歌，唱歌過程丙○○要去上廁所但是地方不熟，所
    以告訴人就幫忙指路帶丙○○去廁所，後來丙○○突然強吻告訴
    人。我有跟董事長講，但是在我跟董事長講之前，告訴人已
    經有先跟董事長告知了。公司有公告把丙○○調職，丙○○有稍
    微提到去吃飯、喝酒跟告訴人有發生一些事情，但是沒有講
    發生什麼事情。（問：你有沒有聽過丙○○說是告訴人引誘他
    ？）答：我沒有聽丙○○說過這樣的話，但是公司内有這樣的
    傳聞，傳聞是怎麼來的我不清楚」等語（見偵卷第89至90頁
    ）。甲○○於109年10月17日以LINE傳送訊息予被告，內容記
    載乙○於107年間常於凌晨打電話予被告，並將乙○與被告之
    合照放在乙○之臉書上，被告曾表示未來公務將與乙○保持一
    定距離，避免引起他人誤會等情，有LINE對話截圖存卷可考
    （見本院卷第205至213頁），被告於本院審理時亦陳稱：我
    109年10月19日就要回新竹總公司上班，我請甲○○幫我回憶
    ，我當天回到辦公室的狀態，另之前我們也有談乙○的相關
    事情，包含FB、通聯、平常相處情形，我也請他一併寫在LI
    NE上面，我才好一併告知董事長等語（見本院卷第158頁）
    。以上各節，亦與乙○所述其聽聞被告傳言指乙○係因挾怨報
    復，誣指其性騷擾，其因心裡不服而提出刑事告訴的動機吻
    合。又乙○稱其因本案身心受創，此後長期就診精神科，與
    原審所調取乙○自109年1月1日至110年8月31日之門診就醫紀
    錄相符（本案發生前乙○並未就診精神科，從109年10月23日
    起開始陸續有就醫紀錄，見原審卷第25至26頁），均足以指
    認乙○所述應可採信。
  ㈥辯護人雖為被告辯護稱：乙○陳述前後不一，且未於被告強吻
    之際大聲呼救，有違常情。被告傳送上開LINE文字訊息，僅
    係表達被告自己因酒醉不記得有任何非禮行為，因董事長轉
    述而向乙○道歉，且公司與臺鐵間當時要重新簽約，怕節外
    生枝，影響臺鐵及公司信譽，而選擇向乙○道歉，並非已承
    認有非禮行為等語，並聲請傳喚證人甲○○為證。經查：
　　⒈甲○○於本院審理時雖證稱：109年9月30日到晚上七點半左
      右，我接到辦公室的行政小姐王慈惠通知說總監喝醉了，
      怕他摔下來，請我趕快回來辦公室把被告扶去房間休息，
      約半小時後我到辦公室，看到被告攤在椅子上，我一直叫
      他總監、總監，一直搖他，他都沒有回應，我就扶他回後
      面的房間休息，之後我就離開辦公室。109年10月1日早上
      被告有問我「永傑，昨天晚上我是怎麼回來的？我怎麼會
      躺在床上？」我有跟他說9月30日晚上我把你扶進去房間
      ，當天早上我也打電話問乙○，昨天狀況是怎麼樣，怎麼
      總監喝得這麼醉回來？乙○說第一個會議餐敘完了之後，
      他們又到了另外一個地方去喝酒，大家喝得很多，她也喝
      茫了，大家都很高興，乙○並沒有跟我講到昨天晚上有發
      生什麼不愉快的事情，反而是說前一天晚上他們大家都喝
      得很快樂，有唱歌、跳舞，沒有提到她有不高興、不愉快
      或不舒服的情形；後來被告打電話說他收到命令調回去總
      公司，請我把當天餐敘後我所看到的，及被告跟乙○之前
      互動的一些事情，以LINE敘述給他，他可以跟總公司做後
      續的報告；之前有一天晚上10、11點左右，乙○打電話來
      辦公室，當時我也在場，她跟被告講了很久，後來被告請
      我通知乙○說有事情找我，因為我是她的直屬長官，儘量
      不要打電話給被告，被告也怕有糾纏還是什麼，之後乙○
      就改打電話給我，跟我講一些車站的狀況，說她壓力很大
      ，還說她要吃「愛睏藥」（臺語）才能夠睡覺，這是107
      、108年乙○升了襄理之後的事；被告另外有跟我講過乙○
      在臉書大頭貼照上PO乙○跟被告的照片，被告太太看到後
      ，被告就打電話跟乙○請她把PO文撤回，且因被告說乙○之
      前常常打電話給他，怕有什麼曖昧，所以儘量不要跟乙○
      有任何的接觸，我只有聽過一次乙○打電話給被告，在總
      公司處分之前，被告沒有請我去講109年9月30日那天的事
      ；被告調回總公司，位階還是比我高，可以管我們等語（
      見本院卷第162至186頁）。然告訴人於本院審理時陳稱：
      109年10月1日早上甲○○沒有問我前一天晚上發生的事情，
      我也沒有說大家都喝茫了，證人所述不實等語（見本院卷
      第187頁），故甲○○證述109年10月1日曾詢問乙○前晚情形
      ，是否真實，即非無疑。且依甲○○之證述，被告於109年1
      0月1日早上曾詢問甲○○前晚之狀況，經甲○○告知係其扶被
      告至房間休息。而被告係於109年10月13日經董事長告知
      乙○指控其性騷擾一事，則被告如確未為性騷擾之行為，
      自應請甲○○向董事長說明案發當晚及翌日早上之情形，以
      釐清事實經過。然被告卻遲至○○公司調查完畢且於109年1
      0月15日發布處分通知書後，始要求甲○○以LINE說明，實
      有違常理。再者，甲○○於LINE訊息所提乙○多次於深夜撥
      打電話予被告，並將被告與乙○之合照設為臉書大頭貼，
      此為被告之親身經歷，被告何需再請甲○○於LINE中敘明並
      傳送予其？被告令甲○○傳送該LINE訊息內容之動機為何，
      實令人生疑。又被告於偵訊時供稱：我、告訴人都有喝酒
      ，到了土雞城後也有繼續喝，印象中我還算清醒等語（見
      偵卷第131頁）；林憲堂於警詢時亦陳稱：丙○○、乙○還能
      唱歌，走路還算正常，並未踉蹌，未達酒醉狀態等語（見
      偵卷第102頁），於原審審理時復證稱：「（檢察官問：
      當時被告、乙○有喝醉嗎？還是你比較醉？）答：大家喝
      了六瓶啤酒應該沒有很醉 。（檢察官問：你們在餐廳有
      無喝很多？）答：沒有喝很多，當時大家都還可以走路去
      車上」等語（見原審卷第160頁），可證案發時被告酒後
      尚未達酩酊狀態，應不致對其當時所言所行毫無記憶，甲
      ○○證述被告當晚爛醉等語，自難採信。甲○○另證稱乙○曾
      表示因工作壓力大而服用安眠藥，被告因乙○多次撥打電
      話而有意與乙○保持距離云云，然乙○證稱其係因本案案發
      後，身心受創始服用助眠藥物，且甲○○於案發前並未親自
      見聞乙○服用安眠藥物及乙○多次撥打電話予被告之情形，
      其所為之證述自難憑採。且如被告因為避免與乙○之曖昧
      關係，有意與乙○保持距離，案發當日乙○邀約前往土雞城
      KTV並非執行公務，被告何以仍與乙○一同前往土雞城KTV
      ？甲○○之前揭證述，顯難為被告有利之認定。
　　⒉按告訴人、證人之陳述有部分前後不符，或相互間有所歧
      異時，究竟何者為可採，法院仍得本其自由心證予以斟酌
      ，非謂一有不符或矛盾，即應認其全部均為不可採信；尤
      其關於行為動機、手段及結果等之細節方面，告訴人之指
      陳，每因留意重點之不同，或對部分事實記憶欠明確，以
      致前後未盡相符；然其基本事實之陳述，若果與真實性無
      礙時，則仍非不得予以採信（最高法院74年台上字第1599
      號判決意旨可參）。乙○就遭被告強吻後是否大哭、返回
      包廂後第一時間是向林憲堂或林志賢表達要回家說法雖有
      些許出入，然以常情而論，人之記憶本來就可能因時間經
      過而淡忘、模糊或改變，上述細節之記憶或語言表達上之
      誤差，可能導致部分證詞出現矛盾，但本院認尚不足以影
      響乙○就主要犯罪情節陳述之憑信性。
　　⒊辯護人另認乙○於當下並未大聲呼救，返回包廂後亦未告知
      林志賢、林憲堂有違常情。惟個人面對事故、侵害之應變
      能力及對應措施，本會因其認知、能力、個性、成長環境
      、過往經歷等各種因素而有所不同，且乙○於遭被告強吻
      之後，立即將被告推開，並向被告表示「請你尊重我，請
      你尊重自己，更請你尊重你老婆」等語，已顯示乙○對被
      告強吻之憤怒情緒。又被告為乙○之上司，乙○與被告因工
      作結識約8年餘，與被告相處尚屬愉快，乙○突遭被告性騷
      擾，為免工作不保，或礙於情面唯恐橫生枝節，不敢貿然
      告知林志賢、林憲堂，尚難認有何不合常理之處，並未能
      以乙○未當場有強烈之反抗或呼救行為，即認其證述情節
      有何不實。
　　⒋被告另提出臺鐵五段開會通知及決標公告（見本院卷第215
      至233頁），欲證明被告係因○○公司投標臺鐵標案，為免
      因此案影響標案，經○○公司董事長要求被告向告訴人道歉
      ，並接受○○公司調職。惟依被告提出之臺鐵決標公告，臺
      鐵110至112年花蓮運務段轄屬車站清潔維護勞務採購案，
      係於109年11月12日開標，於109年12月18日公告決標，有
      決標公告附卷可參（見本院卷第229頁）。而被告於○○公
      司性騷擾申請事件調查小組109年10月28日進行訪談時，
      就乙○性騷擾之指控全盤否認，有性騷擾申請事件調查小
      組訪談記錄附卷可考（見偵卷第33頁）。如被告確係因○○
      公司投標臺鐵標案，為免因乙○控訴而影響標案，欲大事
      化小、小事化無，而傳送LINE訊息予乙○，並接受○○公司
      調職記過之處分，以安撫乙○，被告自當於上開標案決標
      前，維持同一態度，避免此事遭乙○宣揚，令臺鐵或其他
      競爭對手得知此事而影響標案。然被告全然不顧可能觸怒
      乙○影響標案，於上開標案尚未開標前，在性騷擾申請事
      件調查小組訪談時否認犯行，其前後行為顯有矛盾，被告
      之前揭辯解，實難採信。
　　⒌辯護意旨另以本案○○公司性平會調查後認為性騷擾案不成
      立，乙○提出申訴，復經新竹縣政府認定維持原決議，而
      駁回申訴等情，並提出相關函文為憑（見偵卷第41頁、原
      審卷第75頁）。惟新竹縣政府決議書所引用之理由，為證
      人關於案情細節描述之前後不一致（例如時間之些微差距
      、乙○引導被告去廁所的動機、相關證人提供之證詞無法
      證明有非禮事件）及欠缺監視畫面等情，未深入調查相關
      證人之證述內容、被告傳送予乙○之LINE訊息及○○公司之
      處分通知書，調查內容未盡完備，自難採為對被告有利之
      認定。
  ㈦綜上所述，本件事證明確，被告前開犯行，堪以認定，應依
    法論科。
三、論罪科刑之理由：　
　㈠核被告所為，係犯性騷擾防治法第25條第1項之性騷擾罪。
　㈡原審以被告所犯上述性騷擾罪，事證明確，予以論罪科刑，
    固非無見。然被告於本院審理期間業與告訴人達成調解，並
    依調解筆錄賠償告訴人10萬元乙節，有調解筆錄附卷可稽（
    見本院卷第247至248頁）。原審未及審酌被告業與告訴人達
    成調解，量刑因子已發生變動，被告上訴否認犯行，尚難憑
    採，業經本院論述如前，然原判決既有前揭可議之處，自應
    由本院撤銷改判。
　㈢爰審酌被告為告訴人之主管，兩人並無男女情誼，被告藉著
    酒意，在KTV廁所外對乙○親吻嘴唇、要求陪睡等性騷擾行為
    ，使告訴人身心受創，雖被告犯後與告訴人達成調解，然於
    偵、審時均否認犯行，並指稱告訴人係因對被告心生不滿而
    誣指被告，態度難認良好，暨參酌被告自述之教育程度、從
    業及家庭經濟生活狀況（見本院卷第157頁）等一切情狀，
    量處如主文第2項所示之刑，並諭知易科罰金之折算標準。
　㈣按「受2年以下有期徒刑、拘役或罰金之宣告，而有下列情形
    之一，認以暫不執行為適當者，得宣告2年以上5年以下之緩
    刑，其期間自裁判確定之日起算：一、未曾因故意犯罪受有
    期徒刑以上刑之宣告者。二、前因故意犯罪受有期徒刑以上
    刑之宣告，執行完畢或赦免後，五年以內未曾因故意犯罪受
    有期徒刑以上刑之宣告者」，刑法第74條第1項定有明文。
    又按緩刑屬於刑罰權作用之一環，具有刑罰權之具體效應，
    亦即犯罪行為人因其犯罪行為而受論罪科刑，具有明確之刑
    罰宣示，但因基於刑事政策考量，認為其不需進入機構性處
    遇接受刑罰之執行較為適當，乃設定一定觀察期間，並配合
    緩刑期內附條件機制。最高法院特指出：緩刑之宣告，除應
    具備一定條件外，並須有可認為以暫不執行刑罰為適當之情
    形，始得為之（最高法院90年度台上字第4406號判決意旨參
    照）。是以，法院對犯罪行為人宣告緩刑時，應考量該犯罪
    行為對於法益之侵害程度，倘犯罪行為人未能彌償犯罪所造
    成損害，復無暫不執行刑罰為適當之情形，即不宜宣告緩刑
    ，否則不僅對被告不足生警惕之效，更無法反映被告犯行侵
    害法益之嚴重性，亦難以達到刑法應報、預防、教化之目的
    。又是否宣告緩刑，屬實體法上賦予法院得為自由裁量之事
    項，自應就行為人是否適具緩刑之情狀，於裁判時本於一般
    法律原則綜合裁量。本院審酌被告雖無犯罪前科，有臺灣高
    等法院被告前案紀錄表1份在卷可稽（見本院卷第51頁），
    並於本院審理期後與告訴人達成調解，惟被告於偵查、審理
    期間始終否認犯行，並有指摘告訴人之情形，顯然心存僥倖
    ，耗費司法資源，雖其嗣後有做彌補之行為，但本院於量刑
    時已予以考量並酌減之，綜合判斷後，認對於被告所宣告之
    刑，尚無以暫不執行為適當之情形，自難予以宣告緩刑，附
    此敘明。
四、適用之法律：
    依刑事訴訟法第369條第1項前段、第364條，判決如主文。
本案經檢察官吳宗達提起公訴，檢察官丁○○到庭執行職務。　
中　　華　　民　　國　　111 　年　　10　　月　　6 　　日
            刑事第三庭    審判長法　官  楊  真  明
　　　　　　　　　　　　        法　官  李  明  鴻
　　　　　　　　　　　　　      法　官  楊  欣  怡
以上正本證明與原本無異。
不得上訴。
                                書記官  孫  銘  宏
　　　　　　　　　　　　　　　　
中　　華　　民　　國　　111 　年　　10　　月　　6 　　日
附錄論罪科刑法條：
性騷擾防治法第25條
⑴意圖性騷擾，乘人不及抗拒而為親吻、擁抱或觸摸其臀部、胸
  部或其他身體隱私處之行為者，處2年以下有期徒刑、拘役或
  科或併科新臺幣10萬元以下罰金。
⑵前項之罪，須告訴乃論。